【裁判字號】    99,交抗,1541
【裁判日期】    990716
【裁判案由】    違反道路交通管理處罰條例
【裁判全文】
臺灣高等法院交通事件裁定            99年度交抗字第1541號
抗  告  人
即受處分人  甲○○
上列抗告人因違反道路交通管理處罰條例案件，不服臺灣宜蘭地
方法院，中華民國99年6月23日所為裁定（99年度交聲更字第4號
），提起抗告，本院裁定如下：
    主  文
抗告駁回。
    理  由
一、按汽車行駛於高速公路、快速公路或設站管制之道路，不遵
    使用限制、禁止、行車管制及管理事項之管制規則而有行車
    速度超過規定之最高速限或低於規定之最低速限者，處汽車
    駕駛人新臺幣（下同）3,000元以上6,000元以下罰鍰，並予
    記違規點數1點，道路交通管理處罰條例第33條第1項第1 款
    、第63條第1項第1款分別定有明文。又按「送達，於應受送
    達人之住居所、事務所或營業所為之。但在行政機關辦公處
    所或他處會晤應受送達人時，得於會晤處所為之。」、「於
    應送達處所不獲會晤應受送達人時，得將文書付與有辨別事
    理能力之同居人、受僱人或應送達處所之接收郵件人員。」
    、「送達，不能依前二條規定為之者，得將文書寄存送達地
    之地方自治或警察機關，並作送達通知書兩份，一份黏貼於
    應受送達人住居所、事務所、營業所或其就業處所門首，另
    一份交由鄰居轉交或置於該送達處所信箱或其他適當位置，
    以為送達。」、「前項情形，由郵政機關為送達者，得將文
    書寄存於送達地之郵政機關。」，行政程序法第72條第1 項
    、第73條第1項、第74條第1項、第2項分別規定明確可循。
    再按民事訴訟文書之寄存送達，依民事訴訟法第138條第2項
    規定，自寄存之日起，經10日發生效力，此因應受送達人未
    必能即時領取訴訟文書而知悉其內容，故特設此規定以保障
    其權益。行政程序法雖未如前述民事訴訟法增設第138條第2
    項規定，但基於保障應受送達人權益之同一理由，解釋上應
    認為有上開規定之類推適用。
二、經查：
(一)、按抗告人即受處分人甲○○於民國98年4月20日凌晨零時6分
    許駕駛車號IW-9083自用小客車行經國道5號公路南下21.1公
    里處，以時速93公里超速行駛，經內政部警政署國道公路警
    察局第九警察隊，掣發公警局交字第ZIC051297 號舉發違反
    道路交通管理事件通知單舉發，有舉發違反道路交通管理事
    件通知單1紙在卷可稽。而本件舉發通知單，業於98年7月10
    日寄送至異議人位於宜蘭縣宜蘭市○○里○○街20號之戶籍
    地址，因郵務人員不獲會晤異議人與有辨別事理能力之同居
    人、受僱人或接收郵件人員，乃將舉發違反道路交通管理事
    件通知單寄存於宜蘭中山路郵局，並製作送達通知書2份，1
    份黏貼於上開住所之門首，另1 份置於上開住所信箱或其他
    適當位置，而寄存送達之事實，有內政部警政署國道公路警
    察局第九警察隊98年10月8 日公警九交字第0980971957號函
    附國道公路警察局舉發違反道路交通管理事件查詢單、掛號
    送達回執及車號查詢汽車車籍各1 份在卷可參（見原審98年
    度交聲字第407 號卷第8、9、24頁），揆諸前揭規定，是該
    舉發違反道路交通管理事件通知單業已合法送達於抗告人，
    而抗告人遲至98年9 月24日始提出申訴，此有抗告人所填具
    之宜蘭縣監理站交通違規陳述單附卷可參（見98年度交聲字
    第407頁），洵屬明確。
(二)、本件違規超速照相舉發之情形，業據員警周文明於原審結證
    稱：伊下載雪山隧道測得超速違規的資料後，回到警局整理
    資料，經刪除模糊或看不到車牌的資料後，再上傳給交通組
    ，由交通組統一委外廠商製作舉發通知單。本件違規即為伊
    所整理的。雪山隧道南向21.1公里處架設的閃光燈是使用紅
    外線的閃光燈，因為隧道內的光線不足，且使用紅外線的閃
    光燈，不會讓駕駛員看到閃光，所以雪山隧道的舉發超速違
    規之照片均是黑白照片。依採證照片所示，本件的違規時間
    為2009年4月20日凌晨零時6分25秒，違規地點在國道五號南
    向21.1 公里處，違規車牌號碼為車號IW-9083號車，行車速
    度為93KM/H，而該地速限為80KM/H等語明確（見98年度交聲
    字第407號卷第27-29頁），並有採證照片在卷可稽（見98年
    度交聲字第407 號卷第37頁下方照片），而本件舉發所用雷
    達測速儀之檢定合格證書在卷可稽（見98年度交聲字第407
    號卷第33頁）。依該檢定合格證書所示，當時舉發單位使用
    之測速照相雷達仍在有效使用期限內，且依該雷射測速儀所
    拍攝之採證照片，畫面顯示被照車輛之車牌號碼、車速及十
    字絲，顯見係正常運作，堪認該雷達測速器所測得之數據正
    確無誤。又按道路之路況因環境而異，道路主管機關對於舉
    發超速違規之方法，基於行政效率之考量，自有權選擇以最
    適之方法舉發。是證人即員警周文明原審證稱：本件道路主
    管機關考量雪山隧道內、光線不足，且為避免使駕駛人看到
    閃光，產生僥倖心理，而使用紅外線閃光燈照相之方式及雪
    山隧道內空間狹小，僅拍攝單一車道等舉發手段，揆諸前揭
    說明，乃主管機關職權之行使，而該行政手段均無不當或違
    法之處。再者，依舉發照片所示（即98年度交聲字第407 號
    卷第37頁下方照片），既已顯示十字絲，表示雷射鏡頭確係
    瞄準抗告人之車輛，顯無照到其他車輛之可能。是車牌號碼
    IW-9 083號之自用小客車於上開時、地，確實有違規超速之
    事實，已堪認定，尚無未能辨識違規車輛之情。
(三)、復據內政部警政署國道公路警察局第九警察隊於98年10月29
    日公警九交字第0980972114號函覆稱：「三、本案採證相片
    之『車號』非常明確，雖不能即時辨認採證相片中違規車輛
    之廠牌及車型，然經「查證比對」，採證相片之車輛與1955
    年生產之OPEL車型與車尾部分完全相符，故本隊據依所得之
    資料依法舉發。」等情，有該隊函文附卷可稽（見98年度交
    聲字第407 卷第14頁）。又依上開函文所稱「查證比對」一
    情，經原審傳訊證人即查證比對上開照片之員警雷國強到庭
    證稱：本件採證相片的車號很明確。而同一部車在97年12月
    30日亦曾超速違規，伊將97年12月30日之照片與98年4 月20
    日之照片比對，發現兩張照片的保險桿及排氣管位置均相符
    ，另外伊向宜蘭縣監理站查詢，該車亦無「ＡＢ車」之註記
    ，亦即車牌掛在原來車輛上等語（見99年度交聲更字第4 號
    卷14頁），此外復有比對之照片2 紙在卷可查（98年度交聲
    字第407 號卷第37頁）。則依證人雷國強所述，其係依汽車
    之排氣管、保險桿位置判斷前開2 張違規採證之照片中車輛
    應為同車款，非以車尾反光位置作判斷，因此2 次違規採證
    照片拍攝之地點與角度雖有不同，亦無礙此判斷。從而，舉
    發採證照片車號IW-9083 自用小客車之車款既同，復查無其
    他證據足資證明車牌有遭冒用之情事，則IW-9083 號車牌是
    懸掛在原來的車輛上，並無遭冒用之情事，是本案違規車輛
    即是車牌號碼IW-9083號之自用小客車，應堪認定。
三、綜上，原處分機關因而就抗告人上述於高速公路行車速度超
    過規定之最高時速，依道路交通管理處罰條例第33條第1 項
    第1款規定，裁處罰鍰4千元，並依同條例第63條第1 項規定
    記違規點數1 點，原審因而認抗告人之聲明異議為無理由，
    而予以駁回，經核亦無不合，抗告人之抗告未具理由聲明不
    服，指摘原裁定不當，難認有何理由，應予駁回抗告。
四、據上論斷，道路交通案件處理辦法第26條，刑事訴訟法第41
    2條，裁定如主文。
中    華    民    國    99    年    7     月    16    日
                  刑事第八庭審判長法  官  張傳栗
                                  法  官  黃斯偉
                                  法  官  劉嶽承
以上正本證明與原本無異。
不得再抗告。
                                  書記官  何仁崴
中    華    民    國    99    年    7     月    19    日

司法院資訊處製作；財團法人民間司法改革基金會備份。
